【裁判字號】    99,易,582
【裁判日期】    991116
【裁判案由】    恐嚇危害安全
【裁判全文】
臺灣彰化地方法院刑事判決               99年度易字第582號
公  訴  人  臺灣彰化地方法院檢察署檢察官
被      告  甲○○
上列被告因恐嚇危害安全案件，經檢察官提起公訴（98年度偵字
第8310號），本院判決如下：
    主    文
甲○○犯恐嚇危害安全罪，處拘役伍拾日，如易科罰金，以新臺
幣壹仟元折算壹日。
    犯罪事實
一、甲○○係經營遊覽車生意之人，其因乙○○所經營之貫霖通
    運有限公司取得軍中返鄉專車之生意，雙方乃生意競爭等問
    題迭有爭執，詎甲○○竟萌生恐嚇危害他人安全之犯意，於
    民國98年1 月1 日下午5 時18分許，在其所經營位於彰化縣
    埤頭鄉○○○路14號之「南北巴士站公司」，持不知情之公
    司職員楊淑如所申設之門號0000000000號行動電話，撥打電
    話至乙○○使用之門號0000000000號行動電話，並向乙○○
    恫稱：「我是埔尾地區的人，軍中返鄉專車梅嶺、大埔、內
    灣、埔尾營區，這4 營區都是我在專吃，道上兄弟很多，隨
    時隨地要向妳開槍，置妳於死地，馬上在1 月9 日放棄軍中
    返鄉專車，不然要對妳不利。」等語，而以上開加害於生命
    、身體（起訴書贅載財產）之言詞，致乙○○心生畏懼而危
    害於安全。嗣經乙○○報警處理，而循線查悉上情。
二、案經乙○○訴由臺北縣政府警察局三峽分局報告臺灣板橋地
    方法院檢察署呈請臺灣高等法院檢察署令轉臺灣彰化地方法
    院檢察署檢察官偵查起訴。
    理    由
一、按被告以外之人於審判外之言詞或書面陳述，除法律有規定
    者外，不得作為證據。被告以外之人於審判外之陳述，雖不
    符前4 條之規定，而經當事人於審判程序同意作為證據，法
    院審酌該言詞陳述或書面陳述作成時之情況，認為適當者，
    亦得為證據。當事人、代理人或辯護人於法院調查證據時，
    知有第159 條第1 項不得為證據之情形，而未於言詞辯論終
    結前聲明異議者，視為有前項之同意。刑事訴訟法第159 條
    第1 項、第159 條之5 分別定有明文。查，本件下列引為證
    據之人證、書證（即供述證據及非供述證據），被告、檢察
    官並未於言詞辯論終結前，對該等證據之證據能力聲明異議
    ，且均經本院於審理時當庭直接提示而為合法之調查，並審
    酌證人之陳述並無證據顯示有非法取證之情形，非供述證據
    亦無證據顯示有取得程序不合法之狀況，本院認以之為證據
    均應屬適當，依上揭法條之規定，該等證據自均有證據能力
    。
二、訊據被告固坦承於前揭時間、地點持證人楊淑如之上開行動
    電話與告訴人通話之事實，惟矢口否認有何恐嚇犯行，辯稱
    ：當時因為乙○○常在營區內向阿兵哥說其經營的遊覽車公
    司是人頭公司，所以其才會打電話給乙○○，但其在電話中
    僅告訴乙○○各人經營各人的生意，不要亂中傷別人，並未
    提到任何恐嚇的言語云云。然查：
（一）被告於上開時、地，持證人即當時任職於南北巴士站之證
      人楊淑如申辦之0000000000號行動電話，撥打至告訴人乙
      ○○持用之0000000000號行動電話，並與告訴人通話長達
      633 秒等情，除為被告所不否認外，且經證人楊淑如、乙
      ○○於警詢及偵查中證述明確（警卷第3 頁至第6 頁、偵
      卷第35頁至第41頁），並有0000000000號、0000000000號
      行動電話通聯調閱查詢單及通聯紀錄在卷可稽（警卷第7
      頁至第16頁），此部分之事實，首堪認定。
（二）證人乙○○於警詢時證稱：伊於98年1月1日17時10分至30
      分許，在位於臺北縣三峽鎮○○路63號之福容大飯店內，
      接獲1 名男子以未顯示電話號碼之電話撥打至伊持用之00
      00000000號行動電話，該男子並在電話中稱「我是埔尾地
      區的人，軍中返鄉專車梅嶺、大埔、內灣、埔尾營區，這
      4 營區都是我在負責，道上兄弟很多，隨時隨地要向妳開
      槍，置妳於死地，馬上放棄在1 月9 日之軍中返鄉專車，
      不然要對妳不利。」，伊聽到後很害怕，怕該人會對伊及
      伊所經營之貫霖通運公司不利，但伊並不認識也不熟悉該
      男子的聲音，並不知道是何人撥打的等語（警卷第4 頁）
      ；本院參酌證人乙○○於接獲該通電話之翌日即99年1 月
      2 日隨即報警處理，且於報案當時，既不知道撥打電話之
      人之電號號碼為何，亦不清楚該實際撥打電話之人身份為
      何，衡諸常情，應無隨意虛構通話內容以設詞誣陷他人之
      可能，是證人乙○○上開證述，應堪採信。
（三）被告雖以前開情詞置辯，惟認定犯罪事實所憑之證據，並
      不以直接證據為限，即綜合各種間接證據，本於推理作用
      ，為認定犯罪事實之基礎，如無違背一般經驗法則，尚非
      法所不許（最高法院44年台上字第702 號判例要旨參照）
      。經查：
   1、被告於偵訊中供稱：其在99年1 月1 日會打電話給乙○○
      ，是因為當時其都沒有接到軍中遊覽車生意，其是跟乙○
      ○說大家互相，留一些軍中生意給其經營，但其並沒有提
      到1 月9 日軍中返鄉專車的事，當時其很著急，所以才打
      電話給乙○○云云（偵卷第38頁）；然其於本院審理時供
      稱：乙○○是這1 、2 年才開始經營軍中的生意，雖然乙
      ○○開始經營軍中生意後，其的生意並沒有受到影響，但
      因為乙○○常在營區內向阿兵哥說其開立的遊覽車公司是
      人頭公司，所以其才會打電話給乙○○，並告訴乙○○各
      人經營各人的生意，不要亂中傷別人云云（本院卷第43頁
      、第59頁），則被告就其撥打電話之原因為何、所經營之
      軍中返鄉專車生意是否因為告訴人加入競爭而受到影響等
      節，前後更異其詞，所為供述是否屬實，已不無可疑。況
      協助告訴人與被告調解之證人陳聰明於偵訊時亦證稱：伊
      於98年1 月6 日16時許陪乙○○一起到南北巴士站找被告
      時，被告曾提到乙○○為何搶其的地盤等語（偵卷第40頁
      ），則被告顯有意隱瞞其軍中遊覽車生意因告訴人之同業
      競爭而受影響之事實，是其辯稱僅要求告訴人不要散佈不
      實言論云云，即難採信。
   2、另告訴人於99年1 月6 日得知前開電話為被告撥打後，曾
      於99年1 月6 日邀請證人陳聰明、陳世勳一同至南北巴士
      站協助調解等情，業據證人陳聰明、陳世勳於偵訊中證述
      明確（偵卷第39頁至第41頁），衡情，告訴人所經營之貫
      霖通運有限公司既於同業競爭下取得多數之軍中遊覽車生
      意，倘被告僅要求告訴人不要於軍中散佈不實之言論，則
      告訴人對被告之要求大可置之不理，而無立即、主動要求
      第三人居中幫忙協調糾紛之必要。況證人陳聰明於偵訊中
      亦證稱：乙○○於99年1 月6 日找伊幫忙時，曾告訴伊被
      告打電話給其時，提到要砸乙○○的車、要對乙○○開槍
      ，並自稱有很多槍等語（偵卷第41頁），衡諸證人陳聰明
      乃臨時受託前往調解糾紛，其與被告素昧平生，並無嫌隙
      ，實無可能甘冒偽證罪責，設詞誣陷被告之必要。則由此
      經過可知，被告於系爭電話之通話過程中，必定對於告訴
      人施加相當程度之心理上壓力，迫使告訴人於得知撥打系
      爭電話之人為被告後，立即主動央求第三人出面幫忙協調
      。
   3、本院綜合上述情況證據判斷，被告於上開時、地所撥打之
      電話應已對告訴人產生相當之心理上強制作用，堪以佐證
      前揭告訴人證稱被告出言恐嚇危害其之生命、身體安全等
      情節，較為可信，被告空言否認恐嚇云云，實無可取。至
      公訴意旨雖認被告係以加害於生命、身體及財產之言詞，
      致告訴人心生畏懼而危害於安全，惟被告於98年1 月1 日
      下午5 時18分許以00000000000 號行動電話與告訴人持用
      0000000000號行動電話之通話內容，業已認定如前，而細
      鐸該通話內容，被告並未以加害財產之事恐嚇證人乙○○
      而生危害於安全，是公訴意旨此部份所陳，應有誤會，附
      此敘明。
（四）綜上所述，本案事證已臻明確，被告犯行洵堪認定，應予
      依法論科。
二、核被告所為，係犯刑法第305 條之恐嚇危害安全罪。爰審酌
    被告因與告訴人間因經營生意互有競爭關係致生糾紛，然不
    思以理性解決問題，竟以言語方式恐嚇告訴人，其犯罪之動
    機、目的均屬可議，兼衡其生活狀況、智識程度、犯罪之動
    機、手段及犯罪所造成之危害等一切情狀，量處如主文所示
    之刑，並諭知易科罰金之折算標準。
據上論斷，應依刑事訴訟法第299 條第1 項前段，刑法第305 條
、第41條第1 項前段，刑法施行法第1 條之1 ，判決如主文。
本案經檢察官戴連宏到庭執行職務。
中    華    民    國    99    年    11    月    16    日
                  刑事第二庭    審判長法官  石馨文
                                法      官  郭玄義
                                法      官  江彥儀
以上正本證明與原本無異。
如不服本判決應於收受判決後10日內向本院提出上訴書狀，並
應敘述具體理由。其未敘述上訴理由者，應於上訴期間屆滿後
20日內向本院補提理由書(均須按他造當事人之人數附繕本)
「切勿逕送上級法院」。
告訴人或被害人對於判決如有不服具備理由請求檢察官上訴者，
其上訴期間之計算係以檢察官收受判決正本之日期為準。
中    華    民    國    99    年    11    月    16   日
                                書  記  官  黃明慧
附錄論罪科刑法條:
中華民國刑法第305條
（恐嚇危害安全罪）
以加害生命、身體、自由、名譽、財產之事，恐嚇他人致生危害
於安全者，處 2 年以下有期徒刑、拘役或 3 百元以下罰金。

司法院資訊處製作；財團法人民間司法改革基金會備份。
